【裁判字號】    90,上訴,804
【裁判日期】    900619
【裁判案由】    強盜
【裁判全文】
臺灣高等法院臺中分院刑事判決                      九十年度上訴字第八０四號
    上  訴  人
    即  被  告  丙○○
    選任辯護人  張智宏
右上訴人因強盜案件，不服臺灣苗栗地方法院八十九年度訴字第三一八號中華民國九
十年三月二十七日第一審判決（起訴案號：臺灣苗栗地方法院檢察署八十九年度偵字
第二六四九號），提起上訴，本院判決如左：
      主  文
原判決撤銷。
丙○○攜帶兇器，毀越安全設備，於夜間侵入有人居住之建築物竊盜，累犯，處有期
徒刑壹年。
扣案之十字鎬、小鐮刀、斜口鉗、鋸子各壹支及網狀袋子壹個均沒收。
      事  實
一、丙○○曾有多次違反麻醉藥品管理條例前科，於民國（下同）八十七年間因違反
    麻醉藥品管理條例及竊盜罪，經原審法院定應執行有期徒刑八月，甫於八十七年
    八月二十九日執行完畢。又意圖為自己不法之所有，於八十九年六月二十八日十
    八時許，駕駛已註銷車牌之舊型重機車，並攜帶其所有網狀袋子一個及客觀上對
    人之生命、身體有危險性之兇器十字鎬、小鐮刀、斜口鉗、鋸子各一支，前往苗
    栗縣獅潭鄉永興村一鄰平時有人居住之建築物靈山居士林外，從該處未有圍牆之
    側面徒步進入，欲竊取檳榔，因無檳榔可割，見該靈山居士林建築物之窗戶未鎖
    之際，丙○○即於十九時許已日落之夜間，踰越窗戶之安全設備而侵入該建築物
    內，並入內破壞盥洗室窗戶之鐵條，再翻進書房，轉入大廳著手竊取置於神桌上
    玉佛神像一尊後，因該神像重達七十公斤，無法立即搬離現場，乃先將所竊得之
    神像搬至廚房，再返回大門外原停放舊型重機車處，先以十字鎬破壞靈山居士林
    入口處大門之鐵鎖，打開大門，再騎乘機車進入欲將上開神像載離現場時，適甲
    ○○駕駛車號ＭＧ－九六一二號自用小客車至靈山居士林，丙○○見有人開車駛
    入，未及搬走置於廚房之神像，即匆匆騎乘機車欲離開現場時，與甲○○之自用
    小客車在鈄坡轉彎處擦撞，機車跌倒摔落於路旁鈄坡下，丙○○即趁機棄車往附
    近山區逃逸，嗣經甲○○報警前往圍捕，旋於翌日（二十九日）凌晨二時四十分
    許在附近之山區，逮獲丙○○，並扣得其所有供行竊所用之工具十字鎬、小鐮刀
    、斜口鉗、鋸子各一支及網狀袋子一個。
二、案經甲○○訴由苗栗縣警察局大湖分局報告臺灣苗栗地方法院檢察署檢察官偵查
    起訴。
      理  由
一、訊據上訴人即被告丙○○對於右揭駕駛已註銷車牌之型重機車，攜帶其所有網狀
    袋子一個及十字鎬、小鐮刀、斜口鉗、鋸子等客觀上可作兇器使用之器具各一支
    ，前往靈山居士林外，從該處未有圍牆之側面徒步進入，欲竊取檳榔，因無檳榔
    可割，見該靈山居士林建築物之窗戶未鎖之際，踰越窗戶之安全設備而侵入該建
    築物內，並入內破壞盥洗室窗戶之鐵條，再翻進書房，轉入大廳著手竊取置於神
    桌上玉佛神像一尊後，因該神像重達七十公斤，無法立即搬離現場，乃先將所竊
    得之神像搬至廚房，再返回大門外原停放舊型重機車處，先以十字鎬破壞靈山居
    士林入口處大門之鐵鎖，打開大門，再騎乘機車進入欲搬載神像時，適見甲○○
    駕駛自用小客車至靈山居士林，未及搬走置於廚房之神像，即匆匆騎乘機車欲離
    開現場，而與甲○○之自用小客車在鈄坡處擦撞，機車跌倒摔落於路旁鈄坡下，
    即趁機棄車往附近山區逃逸，嗣經甲○○報警前往圍捕逮獲之事實，供認不諱。
    而被告丙○○前開攜帶兇器，毀越安全設備，於夜間侵入有人居住之靈山居士林
    建築物內竊盜，亦經被害人甲○○指訴甚詳，並有贓物認領保管單一紙、現場照
    片二十一張附卷可稽，及經警查獲之行竊用工具十字鎬、小鐮刀、斜口鉗、鋸子
    各一支及網狀袋子一個扣案佐證。
二、公訴意旨雖謂：被害人甲○○駕駛車號ＭＧ－九六一二號自用小客車至靈山居士
    林時，發覺上情而攔住被告丙○○去路，詎被告丙○○為脫免逮捕，竟當場以手
    握十字鎬及機車把手，並欲以所騎機車衝撞甲○○所駕駛汽車之脅迫方式，逼迫
    甲○○讓路，惟丙○○於情急之際將手中之十字鎬掉落地上，並被甲○○以倒車
    方式將丙○○之人、車撞倒於路旁鈄坡下，丙○○始趁機棄車往附近山區逃逸，
    因認被告丙○○涉犯刑法第三百二十九條準強盜罪，因有同法第三百二十一條第
    一項第一款及第三款情形，應依同法第三百三十條第二項之加重強盜未遂罪論處
    云云。惟按犯罪事實應依證據認定之，無證據不得推定其犯罪事實；刑事訴訟法
    第一百五十四條定有明文。而刑事訴訟法上所謂認定犯罪事實之證據，係指足以
    認定被告確有犯罪行為之積極證據而言，該項證據自須適合於被告犯罪事實之認
    定，始得採為斷罪資料；又認定不利於被告之事實，須依積極證據，苟積極證據
    不足為不利於被告事實之認定時，即應為有利於被告之認定，更不必有何有利之
    證據；如未能發現相當證據，或證據不足以證明，證據是否真實尚欠明顯，均不
    能以推測或擬制之方法，以為裁判基礎；又告訴人之告訴，係以使被告受刑事訴
    追為目的，是其陳述是否與事實相符，仍應調查其他證據以資審認；最高法院二
    十九年度上字第三一０五號、三十年上字第八一六號、五十三年度台上字第六五
    六號、五十二年度台上字第一三００號，復分別著有判例闡釋甚明。本件被告丙
    ○○始終堅決否認有對被害人甲○○施以脅迫行為，一再辯稱：伊所騎之舊型重
    機車，要以手按離合器才能排檔前進，不可能單手駕駛，故無法一手騎機車一手
    握十字鎬，當時十字鎬是綁在機車後面，伊並無以手握十字鎬對被害人高舉作攻
    擊之舉動，且伊以肉身騎機車更不可能故意去衝撞被害人之自用小客車等語。
三、公訴意旨所以認定被告涉有準強盜犯行，係以被害人甲○○之告訴為主要論據。
    但甲○○於警訊時指稱：「當我駕車到現場時，竊嫌騎著機車要衝撞駛離」（見
    偵查卷第七頁）；於偵查中指稱：「我進入內在鐵皮屋下，被告左手拿十字鎬攻
    擊我，並以摩托車衝向我，並撞到我的車子」（見偵查卷第四十二頁）；於原審
    指稱：「我當時看到被告左手拿十字鎬，被告因騎機車手拿十字鎬，故於騎車時
    滑倒，所以十字鎬掉落地上，然後他就想騎機車逃走，我怕他的車子會撞到我的
    車子所以我有點偏左前行，被告的車子就撞到我的車右後方」；及至本審則指陳
    ：「我車子正上坡中，發現被告從上方騎機車拿著十字鎬衝著我下來」、「（問
    被告要離開，你要上來，你們二人一定會相會，你如何判斷，他是要衝撞你？）
    我認為被告為了逃命，什麼事他都會敢做」、「被告尚未起步當時，是右手拿著
    十字鎬，但是機車一起步，十字鎬就掉下來」等情（見本審九十年一月十八日訊
    問筆錄）。並當庭繪製現場圖標示兩車交會之鈄坡處位置，係在靈山居士林之廟
    前廣場右前方轉彎處之鈄坡路上。而依據偵查卷第三十一頁現場照片顯示，十字
    鎬係掉落於靈山居士林之廟前廣場上，兩相比對結果，該十字鎬掉落地點與兩車
    交會之鈄坡轉彎處位置，相去甚遠。被害人甲○○既係在車子正上坡中，就發現
    被告從上方騎機車要下來，扣此一上一下兩車繼續行進之時間及距離，被害人甲
    ○○發現被告從上方騎機車要下來之地點，應該是在兩車交會之鈄坡轉彎處更下
    方，當時兩者之距離，將相對的更遠。縱使被害人甲○○確有看見被告手上拿著
    十字鎬，且在機車起步時，十字鎬就已掉下來，被害人甲○○何以就能判斷出被
    告是要以十字鎬對其施以「攻擊」？又被害人甲○○何以在偵查中及原審均指「
    被告左手拿十字鎬」，於本審卻改稱「是右手拿著十字鎬」？被害人甲○○既認
    為當時被告係「為了逃命」，而被告從上方騎機車由現場唯一之坡路欲離開，為
    何指控被告係「衝著我下來」？被害人甲○○之指訴情節，參雜其個人主觀因素
    ，諸多相互矛盾不符常理之處，且與現場證據顯示事實並不相符，自難單憑其片
    面之指訴，即遽為不利於被告之認定。
四、綜上所述，被告丙○○攜帶兇器，毀越安全設備，於夜間侵入有人居住之建築物
    竊盜，事證已臻明確，其犯行堪以認定。至公訴人認被告於竊盜後為脫免逮捕而
    施脅迫行為涉有準強盜犯行之論據，則不足以證明被告有該準強盜犯行。而竊盜
    行為是否既遂，應以其已否移入自己實力支配之下為區別之標準，而非以是否已
    搬運上車或已否移出室外為斷（最高法院七十六年度台上字第三五三０號判決意
    旨參照）。且刑法第三百二十一條第一項第一款所謂有人居住之建築物，雖不以
    行竊時居住之人即在其內為必要，但必須通常為人所居住之處所，始足以當之（
    最高法院四十七年度台上字第八五九號判決意旨參照），本件靈山居士林係所有
    權人託被害人甲○○之父親看管，本件案發前一日晚上尚有人住宿，但案發當天
    沒有住人，該處如果有人在就有可能住宿，此業據被害人甲○○於原審陳述甚明
    ，再參酌案發現場照片內有一般之居家設備等情形觀之，堪認該靈山居士林係平
    時有人居住之建築物無誤。被告持有可當凶器，客觀上足對人之身體、生命構成
    威脅之十字鎬、小鐮刀、斜口鉗、鋸子各一支行竊，又毀越安全設備，於夜間侵
    入有人居住之建築物內為之，並將原置於大廳神桌上之玉佛神像搬至廚房，顯已
    將該神像移置於自己之實力支配下，核其所為，係犯刑法第三百二十一條第一項
    第一款、第二款、第三款之加重竊盜罪，應予依法論科。起訴書認係犯加重竊盜
    未遂罪，並認被告於竊盜後為脫免逮捕而施脅迫行為，應依準強盜論罪，容有誤
    解，其起訴法條應予變更。查被告有如事實欄所載論罪科刑執行情形之前科紀錄
    ，有臺灣高等法院檢察署刑案紀錄簡覆表在卷可稽，其於五年內再犯本件有期徒
    刑以上之罪，為累犯，應依刑法第四十七條之規定加重其刑。
五、原審判處被告罪刑，雖非無見，然查：原審認被告於犯加重竊盜罪後，為脫免逮
    捕而對被害人甲○○施以脅迫行為，依準強盜論罪科刑，尚有未合。被告執此上
    訴指摘原審判決不當，為有理由，應由本院予以撤銷改判。爰審酌被告之品行、
    犯罪之動機、犯罪之情節、犯罪所生之損害、犯罪後之態度等一切情狀，判處有
    期徒刑壹年，扣案之十字鎬、小鐮刀、斜口鉗、鋸子各一支及網狀袋子一個，係
    被告所有供犯罪所用之物，併依刑法第三十八條第一項第二款之規定予以宣告沒
    收。
六、據上論斷，應依刑事訴訟法第三百六十九條第一項前段、第三百六十四條、第二
    百九十九條第一項前段、第三百條，刑法第三百二十一條第一項第一款第二款第
    三款、第四十七條、第三十八條第一項第二款，判決如主文。
七、本案經檢察官乙○○到庭執行職務。
中      華      民      國    九十    年      六      月      十九      日
                              臺灣高等法院臺中分院刑事第九庭
                                    審判長法  官  陳  筱  珮
                                          法  官  趙  春  碧
                                          法  官  古  金  男
右正本證明與原本無異。
檢察官得上訴。
被告不得上訴。
如不服本判決應於收受送達後十日內向本院提出上訴書狀，其未述上訴之理由者並
得於提起上訴後十日內向本院補提理由書（均須按他造當事人之人數附繕本）。
                                          書記官  陳  妙  瑋
中      華      民      國      九十       年     六     月   二十一    日
附錄論罪科刑法條全文：
刑法第三百二十一條
  犯竊盜罪而有左列情形之一者，處六月以上五年以下有期徒刑：
  一  於夜間侵入住宅或有人居住之建築物、船艦，或隱匿其內而犯之者。
  二  毀越門扇、牆垣或其他安全設備而犯之者。
  三  攜帶兇器而犯之者。
  四  結夥三人以上而犯之者。
  五  乘火災、水災或其他災害之際而犯之者。
  六  在車站或埠頭而犯之者。
  前項之未遂罰之。
                                                                        Ｒ


司法院資訊處製作；財團法人民間司法改革基金會備份。
